臺灣臺南地方法院柳營簡易庭民事判決
110年度營簡字第473號
原      告  陳香陵  

訴訟代理人  黃嘉惠  
被      告  楊琇媛  
            楊秉哲  

兼上二人之
訴訟代理人  楊秉桓  


被告兼上三人之
訴訟代理人  楊秉修  
被      告  曾薰誼  

上列當事人間請求分割共有物事件，本院於民國111年6月23日言
詞辯論終結，判決如下：
    主  文
一、兩造共有如附表一所示土地，應予變價分割，所得價金由兩
    造按附表二所示之應有部分比例分配。
二、訴訟費用新臺幣2,540元由兩造依附表二所示之應有部分比
    例負擔。
    事實及理由
一、原告起訴主張：兩造共有如附表一所示土地，應有部分如附
    表二所示，該土地為甲種建築用地，並無使用目的不能分割
    之情形，亦無不為分割之約定，為增進土地利用價值及避免
    使用糾紛，且該土地經多數共有人共同持有，部分土地現已
    為道路，一經細分恐無法單獨建築使用，故請求變價分割，
    所得價金按應有部分比例分配，爰依民法第823條、第824條
    規定提起本件訴訟，並聲明：請求判決如主文第1項所示(見
    營簡卷第125頁)。
二、被告均稱：同意變價分割等語。
三、本院之認定：
　㈠按除因物之使用目的不能分割或契約約定有不分割之期限者
    外，共有人得隨時請求分割共有物，民法第823條第1項定有
    明文。經查，原告本件主張如附表一所示土地為兩造所共有
    ，應有部分如附表二所示，該土地無因物之使用目的不能分
    割，亦無契約約定不能分割等情，業據原告提出如附表一所
    示土地之地籍圖謄本、土地登記第一類謄本、第三類謄本、
    現場照片在卷為證(見調解卷)，並經本院至該土地進行現場
    勘驗，有本院民國110年12月23日勘驗筆錄、現場照片附卷
    可參(見營簡卷第99-109頁)，且為被告均不爭執，本院依上
    述調查證據之結果，認原告之主張堪信為真實，故兩造間就
    共有之如附表一所示土地既無不分割之約定，亦無因物之使
    用目的不能分割之情形，就分割方法又未能達成協議，則原
    告訴請裁判分割如附表一所示土地，自無不合，應予准許。
　㈡按分割之方法不能協議決定，或於協議決定後因消滅時效完
    成經共有人拒絕履行者，法院得因任何共有人之請求，命為
    下列之分配：一、以原物分配於各共有人。但各共有人均受
    原物之分配顯有困難者，得將原物分配於部分共有人。二、
    原物分配顯有困難時，得變賣共有物，以價金分配於各共有
    人；或以原物之一部分分配於各共有人，他部分變賣，以價
    金分配於各共有人。以原物為分配時，如共有人中有未受分
    配，或不能按其應有部分受分配者，得以金錢補償之，民法
    第824條第2項、第3項定有明文。又共有人因共有物分割之
    方法不能協議決定，而提起分割共有物之訴，應由法院斟酌
    共有物之性質、共有人之意願、全體共有人之利益、經濟效
    用等因素，秉持公平原則，而為適當之分配。經查，如附表
    一所示土地為一空地，上方無地上物，部分土地現為水溝或
    道路之一部分，且倘依各共有人應有部分比例進行原物分配
    ，各共有人分得面積均不大，難以為有效之經濟利用，並經
    本院至該土地進行現場勘驗，有本院民國110年12月23日勘
    驗筆錄、現場照片附卷可參(見營簡卷第99-109頁)，且經各
    共有人均表示同意變價分割，本院認為如將如附表一所示土
    地變價分割，而由價高者取得，再以價金分配於兩造，可使
    各共有人均可獲得價高之利益，且兩造共有人皆可應買，從
    而，該土地以變價分割之方式，得兼顧兩造共有人之利益及
    該土地之經濟效用，而屬妥適。
四、綜上所述，原告依民法第823條、第824條規定，請求兩造共
    有如附表一所示土地應予變價分割，所得價金由兩造按附表
    二所示之應有部分比例分配，為有理由，應予准許。
五、末按因共有物分割、經界或其他性質上類似之事件涉訟，由
    敗訴當事人負擔訴訟費用顯失公平者，法院得酌量情形，命
    勝訴之當事人負擔其一部，民事訴訟法第80條之1定有明文
    。又分割共有物之訴，本質上並無訟爭性，兩造本可互換地
    位，原告本件起訴雖於法有據，然訴訟費用倘均由被告全部
    負擔，顯失公平，應由兩造各依其應有部分之比例分擔，較
    為公允，爰諭知如主文第2項所示。
六、訴訟費用負擔之依據：民事訴訟法第80條之1。
中　　華　　民　　國　　111 　年　　7 　　月　　15　　日
　　　　　　　　　柳營簡易庭  法　官  陳郁婷
以上正本證明與原本無異。
如不服本判決，應於判決送達後20日內，向本院提出上訴狀並表
明上訴理由，如於本判決宣示後送達前提起上訴者，應於判決送
達後20日內補提上訴理由書（須附繕本）。
如委任律師提起上訴者，應一併繳納上訴審裁判費。
中　　華　　民　　國　　111 　年　　7 　　月　　16　　日
                              書記官  謝靜茹
【附表一】
   　　　　 坐落位置（地號） 面積 權利範圍 臺南市○○區○○○段000000地號土地 166平方公尺 全部 
【附表二】
編號 共有人 應有部分比例  1 陳香陵 2分之1  2 楊琇媛 64分之1 共4分之1 3 楊秉修 64分之5  4 楊秉哲 64分之5  5 楊秉桓 64分之5  6 曾薰誼 4分之1  
【訴訟費用計算式】
裁判費（新臺幣）   2,540元
合計               2,540元